【裁判字號】    97,簡上,704
【裁判日期】    971126
【裁判案由】    詐欺
【裁判全文】
臺灣臺中地方法院刑事判決             97年度簡上字第704號
上  訴  人  臺灣臺中地方法院檢察署檢察官
被      告  乙○○
上列上訴人因被告詐欺案件，不服本院臺中簡易庭97年度簡字第
147號中華民國97年6月19日第一審簡易判決（起訴案號：96年度
偵緝字第2851號），提起上訴，本院第二審合議庭判決如下：
    主    文
原判決撤銷。
乙○○意圖為自己不法之所有，以詐術使人將本人之物交付，處
有期徒刑陸月，如易科罰金，以新臺幣壹仟元折算壹日，減為有
期徒刑參月，如易科罰金，以新臺幣壹仟元折算壹日。
    犯罪事實
一、乙○○明知自己並無支付消費款項之能力及意願，仍意圖為
    自己不法之所有，自民國95年8月1日起至同年11月15日止，
    陸續前往甲○○擔任幹部，位於臺中市○○區○○路上之京
    都理容KTV店內，接續從事唱歌娛樂、小姐坐檯、包廂使用
    、用餐等消費，並向甲○○佯稱消費款項採月結之方式云云
    ，甲○○思及乙○○前於其他店家賒帳消費情形信用尚佳，
    不疑有他因而陷於錯誤，同意乙○○賒欠消費，致使接續提
    供餐點及上開服務予乙○○消費，計詐得財物及財產上不法
    利益之金額共計新臺幣（下同）449,000元，其間，乙○○
    為取信於甲○○，並於95年8月底，交付發票日為95年10月1
    5日、臺灣中小企業銀行高雄分行為付款人、謝安祐為發票
    人（帳號：00000000000號）、支票號碼AR0000000號、金額
    155,000元之支票1張予甲○○佯為支付前開消費款，使其陷
    於錯誤，同意乙○○繼續消費，詎經屆期提示退票後，復於
    95年10月中旬，委請友人以2,000元之代價購買發票日為95
    年11月5日、合作金庫商業銀行樹林分行為付款人、昇耀事
    業有限公司為發票人（帳號：0000000000000號）、支票號
    碼WT0000000號、金額158,000元之空頭支票1張予甲○○以
    拖延給付前開積欠之消費款，亦使其陷於錯誤，同意乙○○
    繼續消費，經屆期提示未獲兌現後，經甲○○再三催討，乃
    於95年11月2日開立票號WG0000000號、付款日為95年11月3
    日，金額100,000元之本票及票號WG0000000號、付款日為95
    年11月5日、金額349,000元之本票各1紙交予甲○○以為憑
    證，旋避不見面，甲○○始知受騙。
二、案經甲○○告訴臺灣臺中地方法院檢察署檢察官偵查起訴。
    理  由
一、按現行刑事訴訟法為保障被告之反對詰問權，排除具有虛偽
    危險性之傳聞證據，以求實體真實之發見，於該法第159條
    第1項明定被告以外之人於審判外之言詞或書面陳述，除法
    律有規定者外，不得作為證據。而刑事訴訟法第159條之1至
    第159條之4有傳聞法則之例外規定，且被告以外之人於審判
    外之陳述，雖不符前4條之規定，而經當事人於審判程序同
    意作為證據，法院審酌該言詞陳述或書面陳述作成時之情況
    ，認為適當者，亦得為證據；當事人、代理人或辯護人於法
    院調查證據時，知有第159條第1項不得為證據之情形，而未
    於言詞辯論終結前聲明異議者，視為有前項之同意，刑事訴
    訟法第159條之5定有明文。本件檢察官、被告迄本院言詞辯
    論終結前，均未對被害人甲○○於偵訊時陳述之證據能力聲
    明異議，且本院參酌該等言詞乃被害人甲○○本於親身經驗
    所為之陳述，並無違反陳述任意性之情形，復與本院調查其
    他客觀證據所得之資料相符，而認適合作為證據，依刑事訴
    訟法第159條之5第2項之規定，該被害人甲○○於偵訊所為
    之陳述，應認具有證據能力，得為證據使用，合先敘明。
二、訊據被告乙○○對於上開犯罪事實於偵查中及原審訊問時均
    坦承不諱，且查被害人甲○○如何因受詐騙而先後提供上開
    商品或服務予被告消費等情，已據證人即被害人甲○○於偵
    訊及本院審理中指述綦詳，此外，並有上開支票、本票影本
    、退票理由單影本、臺灣中小企業銀行高雄分行97年2月26
    日97高雄字第8509700110號函、合作金庫商業銀行樹林分行
    97年3月21日合金樹存第字第0970001195號函等件附卷可稽
    ，益徵被告自白與事實相符，應堪採信。本件事證明確，被
    告犯行應堪認定。
三、核被告所為，係犯刑法第339條第1項、第2項之詐欺取財罪
    及詐欺得利罪。被告多次詐欺行為，均係以單一行為接續於
    同時同地或密切接近之時地實施，縱令在犯罪完畢以前，其
    各個舉動已與該罪之構成要件相符，但在行為人主觀上，各
    個舉動不過為其犯罪行為之一部分，且係侵害同一法益，各
    行為之獨立性極為薄弱，依一般社會健全觀念，在時間差距
    上，難以強行分開，在刑法評價上，亦以視為數個舉動之接
    續施行，合為包括之一行為予以評價，較為合理，屬接續犯
    ，而為包括之一罪，自應論以接續犯。公訴意旨認應予分論
    併罰，容有誤會。被告以一接續行為觸犯數罪名，為想像競
    合犯，應依刑法第55條規定，從一重論以詐欺取財罪處斷。
    起訴犯罪事實雖漏未論及被告迄95年11月15日止之犯行及被
    告詐欺取財部分犯行，然此等部分與起訴成罪之犯行部分有
    接續犯、想像競合犯之實質上一罪、裁判上一罪關係，本院
    自得併予審酌。
四、原審予以論罪科刑，固非無見，惟原審漏未就被告詐欺取
    財部分併予審酌，而漏未適用刑法第55條關於想像競合之規
    定從一重處斷，尚有未洽；原審於犯罪事實中及理由欄第
    三段中均未認定被告詐欺取財犯行，僅於理由欄第三段中敘
    明被告係犯刑法第339條第2項之詐欺得利罪，惟於主文欄中
    記載被告犯詐欺取財罪，容有理由矛盾之違誤；再原審於
    犯罪事實中認定被告犯行迄95年10月31日止，亦有未洽。檢
    察官就前開、部分提起上訴，為有理由，且原審判決另
    有上開部分所示違誤之處，自應由本院予以撤銷改判。爰
    審酌被告係智識成熟之成年人，於犯罪時年近50，當知從事
    消費本應量力而為，獲取財物或利益應循正當途徑為之，明
    知己無支付消費款項之能力及意願，竟圖不勞而獲，佯稱月
    結賒欠款項云云，並提供無以兌現之票據取信於人，積欠款
    項達44萬餘元，被害人所受損害非微，並審酌被告查無前科
    ，素行尚佳，有臺灣高等法院被告前案紀錄表可按，犯罪手
    段平和，坦承犯行之犯後態度，然迄未與被害人達成和解（
    另經被害人提出刑事附帶民事損害賠償訴訟），取得諒解，
    犯罪動機、目的非善、智識程度一般等一切情狀，量處如主
    文所示之刑，並諭知易科罰金之折算標準，以資懲儆。檢察
    官上訴意旨雖併指摘原審量刑失之過輕，裁量不當等語，然
    以加總原審未論及之被告詐欺取財犯行連同被告詐欺得利犯
    行之不法所得金額，仍未逾原審認定同起訴書記載之範疇，
    考量被告犯罪情節與具體情狀後，認對被告處予上述如原判
    決主文所示之刑罰，已足收懲儆之效，檢察官上訴請求從重
    量刑，惟按刑之量定，係實體法上賦予法院得自由裁量之事
    項，倘其未逾越法律所規定之範圍，又未明顯違背正義，即
    不得任意指摘為違法，本件原審量刑時，已審酌被告上開一
    切情狀，而量處罪刑，經核原審並未逾越法律所規定之範圍
    ，又無明顯違背正義，原審量刑尚稱允洽，併予敘明。又被
    告行為後，中華民國96年罪犯減刑條例業於96年7月16日施
    行，查被告本案犯罪時間，係在96年4月24日以前，且其所
    犯之罪，查無中華民國96年罪犯減刑條例第3條所列不予減
    刑之情形，合於同條例第2條第1項第3款減刑條件，應依同
    條例第7條之規定，減其宣告刑2分之1如主文所示減得之刑
    ，並諭知易科罰金之折算標準（查被告前固於96年9月7日、
    96年12月18日先後經臺灣臺中地方法院檢察署及本院發布通
    緝，嗣分別於96年9月11日、97年2月2日為警緝獲，有各該
    通緝書及警局通緝案件報告書及移送書等件在卷可憑，其係
    於該條例施行後經通緝並緝獲，核與該條例第5條限制減刑
    之要件不符，自無適用該條規定餘地，仍應予減刑）。
五、被告經合法傳喚，無正當理由而未於審判期日到庭，爰不待
    其陳述，由檢察官一造辯論而為判決，併予敘明。
據上論斷，應依刑事訴訟法第455條之1第1項、第3項、第369條
第1項前段、第364條、第371條、第299條第1項前段，刑法第55
條、第339條第1項、第2項、第41條第1項前段，刑法施行法第1
條之1第1項、第2項前段，中華民國96年罪犯減刑條例第2條第1
項第3款、第7條、第9條，判決如主文。
本案經檢察官丙○○到庭執行職務。
中    華    民    國    97    年    11    月    26    日
                  臺灣臺中地方法院第五法庭
                      審判長法  官  鍾堯航
                            法  官  巫淑芳
                            法  官  吳崇道
以上正本證明與原本無異。
本件不得上訴。
                            書記官  黃舜民
中    華    民    國    97    年    11    月    26    日
附錄本案論罪科刑法條全文
附錄論罪科刑法條
刑法第339條：
意圖為自己或第3人不法之所有，以詐術使人將本人或第3人之物
交付者，處5年以下有期徒刑、拘役或科或併科1千元以下罰金。
以前項方法得財產上不法之利益或使第3人得之者，亦同。
前二項之未遂犯罰之。


司法院資訊處製作；財團法人民間司法改革基金會備份。
